【裁判字號】    90,易,1245
【裁判日期】    901231
【裁判案由】    強制等
【裁判全文】
臺灣臺中地方法院刑事判決                          九十年度易字第一二四五號
    公  訴  人  臺灣臺中地方法院檢察署檢察官
    被      告  丁○○
    選任辯護人  宋永祥律師
                沈鈺銘律師
右列被告因家庭暴力之強制案件，經檢察官提起公訴（九十年度偵字第二七一○號）
，本院判決如左：
    主  文
丁○○以強暴使人行無義務之事，處有期徒刑參月，如易科罰金，以參佰元折算壹日
。
    事  實
一、丁○○係戊○○之配偶，二人間具有家庭暴力防治法第三條第一款所定之家庭成
    員關係。丁○○於民國八十九年九月二十五日凌晨三時許，在臺中縣太平市○○
    路○段三七號之一住處一樓，與戊○○因就不動產所有權過戶等問題發生口角，
    竟突以雙手推戊○○胸部，致戊○○摔倒在地後，丁○○再以雙手掐住戊○○脖
    子，問何時才願將不動產過戶至其名下，戊○○奮力掙脫後，丁○○竟基於使人
    行無義務之事之犯意，再將戊○○推倒在椅子上，續以手掐住戊○○脖子，強行
    將戊○○自一樓沿著樓梯，拖往二樓客廳，致戊○○因而受有尾椎、薦部鈍性傷
    、頸部疼痛等傷害（傷害部分業據戊○○於九十年一月十八日警訊時撤回告訴）
    。
二、案經戊○○訴由臺灣臺中地方法院檢察署檢察官偵查起訴。
    理  由
一、訊據被告丁○○固直承有於前揭時地與告訴人戊○○發生口角等情，惟矢口否認
    有何強制罪行，辯稱：與告訴人在一樓發生口角後，告訴人憤而將拆玻璃上之擺
    飾，伊即出手擋住告訴人，告訴人因而摔倒，之後告訴人即自行站起，伊即叫告
    訴人上二樓，因告訴人一直呼叫，即與告訴人拉拉扯扯上二樓後，告訴人仍未停
    止呼叫，伊即自行上三樓睡覺云云。經查
  （一）右揭事實，業據告訴人於警訊、偵查及本院調查時均指訴：被告於右揭時地
        掐住伊脖子後，強行將伊自一樓沿著樓梯拖往二樓等情甚詳，並有現場照片
        十一張在卷可參。而告訴人於與被告發生此次爭執時，受有前胸鈍挫傷合併
        皮下瘀血、尾椎薦部鈍性傷合併皮下瘀血、右手腕鈍性挫傷合併皮下瘀血及
        頸部疼痛等傷害等情，復經證人即為告訴人診治之國軍臺中總醫院醫師乙○○及該醫院為告訴人出具診斷證明書之醫師甲○○分別到庭證述：為告訴人
        看診時，告訴人受有如病歷表及診斷證明書上所載之傷害等情無訛，並有國
        軍臺中總醫院急診病歷、急診護理記錄（以上附於本院卷）及該醫院附設民
        眾診療服務處於八十九年九月二十五日出具之診斷證明書各一份附卷可稽（
        見臺灣臺中地方法院檢察署八十九年度發查字第一○○二號偵查卷宗第五頁
        ）。
  （二）被告於本院九十年五月四日調查時供稱：伊在一樓候診間用手阻擋告訴人，
        致告訴人摔倒後，告訴人即大叫要兒子救他，伊乃要求告訴人至二樓商談，
        因告訴人仍呼叫不止，二人即拉拉扯扯上二樓云云，嗣並於本院同年七月二
        十日調查時供承：是伊拉告訴人上二樓等語，足徵告訴人並非出於己意，而
        係在被告強力驅使下，始到達二樓。
  （三）被告又於本院九十年五月四日調查時供述：到二樓後，因告訴人一直叫，伊
        即置之不理，自行回三樓睡覺云云，惟查告訴人於本院調查時指稱：被告放
        開伊後，被告跟隨伊到三樓女兒房間，伊即叫女兒丙○○打電話向乾媽求救
        等語，核與證人即告訴人及被告所生之女丙○○於本院九十年八月二十二日
        調查時到庭證述：當時因被告與告訴人在伊房間吵架，而將伊吵醒，告訴人
        並要伊打電話給乾媽等語相符，足證告訴人指訴被告於雙方爭執過後跟隨伊
        到證人丙○○房間，伊並要證人丙○○打電話求救等情，應堪採信。則被告
        於本件爭執之過程，如僅有以手阻擋告訴人拆候診間擺飾，因而致告訴人跌
        倒及拉扯告訴人上樓等舉動，並未有嚴重違反告訴人意願，而超出告訴人己
        力所得抵擋之行為，告訴人何以要證人丙○○以電話向他人求救？是被告辯
        稱僅有以手阻擋告訴人及與告訴人拉扯上二樓云云，顯避就之詞，無可憑採
        。
  （四）告訴人於與被告爭執結束後，隨即於當日四時一分許至國軍臺中總醫院驗傷
        等情，業據告訴人陳明在卷，復有卷附國軍臺中總醫院急診護理紀錄上載明
        來診時間為八十九年九月二十五日四時一分等情可憑。告訴人既於與被告發
        生拉扯、爭執之後，即受有如前揭診斷證明書所載傷勢，則此等傷勢，係與
        被告爭執之過程中所造成者，自屬可能。被告雖辯稱僅有以手阻擋告訴人，
        致告訴人跌倒，並未掐住告訴人脖子，強拉告訴人上樓云云。惟查，自告訴
        人受傷之部位觀之，被告如僅以手阻擋告訴人致告訴人跌倒，則告訴人應不
        可能受有如前揭診斷證明書所載之多處傷勢，且前揭診斷證明書雖僅係記載
        告訴人頸部疼痛等情，惟告訴人至醫院急診時，頸部有發紅現象，業據證人
        乙○○於本院證述無訛，復有上開國軍臺中總醫院急診病歷一份附卷可查，
        如被告未掐住告訴人之脖子，並持續一段時間，告訴人之頸部豈會在急診時
        出現發紅之現象？又告訴人之傷勢，應有可能係遭人沿著樓梯往上拖行所造
        成者乙節，業據證人乙○○於本院調查時證述明確，足徵告訴人指稱被告以
        手掐住其脖子沿著樓梯往上拖行等情，自堪採信。
  （四）綜上所述，本件事證明確，被告犯行堪以認定，應予依法論科。
二、核被告對具家庭成員關係之告訴人實施家庭暴力之強制行為，所為係犯刑法第三
    百零四條以強暴使人行無義務之事罪，屬家庭暴力防治法第二條第二項之家庭暴
    力罪。爰審酌被告與告訴人為配偶，僅因細故竟訴諸暴力，甚為可訾，應予非難
    ，兼衡及告訴人所受傷害之程度，被告犯後缺乏認錯悔過之具體表現，態度不佳
    等一切情狀，量處如主文所示之刑。又被告行為後，刑法第四十一條業經總統於
    九十年一月十日公布修正，同年一月十二日生效，將修正前原規定「犯最重本刑
    為三年以下有期徒刑以下之刑之罪，而受六月以下有期徒刑或拘役之宣告，因身
    體、教育、職業或家庭之關係，執行顯有困難者，得以一元以上三元以下折算一
    日，易科罰金。」公布修正為「犯最重本刑為五年以下有期徒刑以下之刑之罪，
    而受六個月以下有期徒刑或拘役之宣告，因身體、教育、職業、家庭之關係或其
    他正當事由，執行顯有困難者，得以一元以上三元以下折算一日，易科罰金。但
    確因不執行所宣告之刑，難收矯正之效，或難以維持法秩序者，不在此限。併合
    處罰之數罪，均有前項情形，其應執行之刑逾六月者，亦同。」比較修正前、後
    條文規定之結果，修正後之規定並無不利於被告，自應依刑法第二條第一項前段
    之規定，適用裁判時之法律即修正後之刑法第四十一條第一項前段之規定，就被
    告所處如主文所示之刑，並諭知易科罰金之折算標準。
三、公訴意旨另以：被告以手掐住告訴人脖子自上址一樓強行拖至二樓客廳時，告訴
    人欲呼救，然被告以手壓住告訴人的嘴，不准告訴人呼救，並恐嚇稱：不准呼救
    ，否則要將你摔至樓下，保證你會摔得很慘等語，致戊○○心生畏懼，因認被告
    另涉犯刑法第三百零五條恐嚇危害安全罪嫌。經查：
  （一）按犯罪事實應依證據之，無證據不得推定其犯罪事實。又不能證明被告犯罪
        者，應諭知無罪之判決，刑事訴訟法第一百五十四條、第三百零一條第一項
        定有明文。又按告訴人之告訴，係以使被告受刑事訴追為目的，是其陳述是
        否與事實相符，仍應調查其他證據以資審認；被害人所述被害情形如無瑕疵
        可指，而就其他方面調查又與事實相符，其供述固足採為科刑判決之基礎，
        倘其指證被害情形尚有瑕疵，則在瑕疵未究明前，遽採為論罪科刑之根據，
        即難認為適法，最高法院著有五十二年臺上字第一三○○號及三十二年上字
        第六五七號判例可資參照。
  （二）公訴人認被告涉有恐嚇危害安全罪嫌，無非以告訴人指述為其唯一論據。惟
        訊據被告丁○○堅決否認有何恐嚇危害安全之犯行。經查，告訴人除上開指
        訴外，並未能舉出具體事證，以供本院查證被告是否確有恐嚇危害安全之犯
        行；且進一步言，告訴人於偵查中雖指稱：當時聽到被告稱：「不准呼救，
        否則要將你摔至樓下」等語時，心裡會害怕云云，惟告訴人另於本院調查時
        陳稱：被告將伊拉到二樓後，因嘴巴被摀住快無法呼吸，伊就不再呼叫了等
        語，足徵告訴人係在抵達二樓後，方停止呼救，且係因快無法呼吸始停止，
        是以縱被告於將告訴人拖往二樓時，確曾出言恫嚇告訴人，告訴人亦未因被
        告之恫嚇而停止呼叫，是告訴人是否確因而心生畏怖，即有可疑。本院復查
        無積極證據足資證明被告確有告訴人所指恐嚇危害安全之犯行，尚不能僅憑
        告訴人上開存有瑕疵之指訴，即遽認定被告確有恐嚇危害安全之犯行，被告
        此部分犯罪核屬不能證明，自應諭知被告無罪之判決，惟公訴意旨認此部分
        與前揭論罪科刑之以強暴使人行無義務之事罪部分犯行，有牽連犯之裁判上
        一罪關係，爰不另為無罪之諭知，附此敘明。
據上論斷，應依刑事訴訟法第二百九十九條第一項前段，刑法第二條第一項前段、第
三百零四條、修正後刑法第四十一條第一項前段，罰金罰鍰提高標準條例第一條前段
、第二條，判決如主文。
中      華      民      國      九十      年    十二    月    三十一    日
                                臺灣臺中地方法院刑事第七庭
                                 審判長法  官  夏  一  
                                       法  官  吳  美  蒼
                               法  官  郭  妙  俐
右正本證明與原本無異。
如不服本判決，應於判決送達後十日內向本院提出上訴狀，上訴於臺灣高等法院臺中
分院( 須附繕本 )。
                                       書記官
中      華      民      國      九十一    年      一    月      二      日
附錄本案論罪科刑法條全文：
刑法第三百零四條
以強暴、脅迫使人行無義務之事或妨害人行使權利者，處三年以下有期徒刑、拘役或
三百元以下罰金。前項之未遂犯罰之。


司法院資訊處製作；財團法人民間司法改革基金會備份。
